【裁判字號】    90,上易,2860
【裁判日期】    901107
【裁判案由】    竊盜等
【裁判全文】
臺灣高等法院刑事判決                            九十年度上易字第二八六號
    上  訴  人  臺灣板橋地方法院檢察署檢察官
    被      告  乙○○
右上訴人因被告竊盜等案件，不服臺灣板橋地方法院九十年度易字第一一五八號，中
華民國九十年七月二日第一審判決（起訴案號：臺灣板橋地方法院檢察署九十年度偵
字第一一五八號）提起上訴，本院判決如左：
    主  文
上訴駁回。
    理  由
壹、無罪部分：
一、公訴意旨略以：被告乙○○，於民國九十年元月十五日十三時許，在臺北縣板橋
    市○○路一一七巷七號前，將其堂兄丙○○所有車牌號碼ＲＺ—六九五八號賓士
    車之車頭標誌予以拔除，當場為丙○○之母丁○○發覺，丁○○上前查問時，乙○○意圖為自己不法所有，向丁○○恐嚇稱如要取回該標誌，就拿新臺幣（下同
    ）一千元來換，為丁○○所拒報警而未遂；嗣於同日十四時三十分許，經警至現
    場處理時，乙○○即將上開車頭標誌丟棄在地。另基於意圖為自己不法所有之概
    括犯意，於九十年一月初某日，至鄰居甲○○位於臺北縣板橋市○○路一一三號
    住處（侵入住宅部分未據告訴），竊取甲○○所有茶葉一罐及鐵鍊一條，得手後
    藏放家中；復於同年二月四日二十二時三十分許，再度侵入甲○○上開住處，翻
    動廚房內物品，著手行竊之際，為甲○○，及甲○○堂叔林鶴睦當場發現，報警
    究辦，因認被告乙○○涉有恐嚇取財未遂、竊盜及夜間侵入住宅竊盜未遂罪嫌云
    云。
二、訊據被告乙○○堅詞否認上開犯行，辯稱：伊沒有拔賓士車車頭標誌，亦未拿該
    標誌來換錢，伊係因開玩笑而向張蓮碧要錢，並無恐嚇取財之行為，該車頭標誌
    事後亦還予丙○○；至於茶葉罐則係伊以八百元價錢向一○一茶行所購買，而鐵
    鍊係伊所有的，被誤認為他人所有；又因伊住與甲○○家相鄰，其間原本並無鐵
    門相隔，伊有時在東西吃剩後會拿去甲○○家餵狗吃，可能即因此被誤會成竊盜
    等語。
三、公訴人認被告乙○○涉嫌恐嚇取財、竊盜及加重竊盜，無非以被害人甲○○、丁○○，及林鶴睦之證言，以及贓物認領保管單等情，為其主要論據。
四、按犯罪事實，應依證據認定之，無證據不得推定其犯罪事實。又不能證明被告犯
    罪者，應諭知無罪之判決，刑事訴訟法第一百五十四條、第三百零一條第一項分
    別定有明文。又事實之認定，應憑證據，如未能發現相當證據，或證據不足以證
    明，自不能以推測或擬制之方法，為裁判基礎；且認定犯罪事實所憑之證據，雖
    不以直接證據為限，間接證據亦包括在內；然無論直接或間接證據，其為訴訟上
    之證明，須於通常一般之人均不致有所懷疑，而得確信其為真實之程度者，始得
    據為有罪之認定，倘其證明尚未達到此一程度，而有合理之懷疑存在時，事實審
    法院復已就其心證上理由予以闡述，敘明其如何無從為有罪之確信，因而為無罪
    之判決者，亦不得遽以自己片面之觀點，遽指其為違法，最高法院四十年度上字
    第八六號、七十六年度台上字第四九八六分別著有判例，足供參照。經查：
  (一)、關於被告有無恐嚇取財之情，證人丁○○於偵查中僅概略稱被告折斷車頭標誌
      後，還向伊索取一千元，要伊給他一千元後車頭標誌才肯歸還等語（見九十年
      偵字第二二七五號偵查卷第三十一頁背面），惟於原審審理時則詳陳：「他跟
      我要一千元，他口氣並不兇惡，他就是說伯母給我一千元好不好」「（問，被
      告拔車頭標誌是要跑掉被你看到，他才跟你要錢，還是拔了就拿來跟你要錢？
    ）他拔了標誌並沒有要跑的意思，他是走過來要跟我換一千元，他說我如果不
      給他一千元他就不還我，其實他說話的口氣像是在開玩笑，我就說不要他就沒
      有辦法了，他之後就把車頭標誌還給我兒子」（見原審九十年六月十四日訊問
      筆錄）等語，在本院亦為相同之證述（本院卷第三十一頁），無從僅憑證人丁○○之證言，認定被告乙○○確有恐嚇取財之犯行；況刑法上恐嚇取財罪之「
      恐嚇」，係指以危害通知他人，使人生畏怖心之行為，即必其恐嚇致受加害之
      通知者，心生畏怖，而有不安之感覺，始符合其犯罪構成要件，證人丁○○迭
      稱被告說話口氣並不兇惡，像是在開玩笑，已如前述，被告並無以危害通知他
      人之犯行至明，是被告所為，尚與刑法「恐嚇取財」罪之構成要件有間。
  (二)、至於告訴人甲○○於偵查中固指陳其住處曾有茶葉、鐵鍊及碗盤等物失竊，因
      嗣見被告無故侵入其住處廚房而認為係被告所竊取云云；惟告訴人甲○○於原
      審審理時則陳明伊僅看見被告站在伊家廚房內，當時伊不知被告之目的為何，
      不過對於看見被告私自跑進廚房感到很意外，伊因此質疑被告，並對其說你是
      來作賊的嗎，而非喊抓賊；除了九十年二月四日外，其他時間並未見過被告侵
      入伊家；並無明顯特徵可看出被告家中所查獲之茶葉罐是伊所失竊的；伊在檢
      察官訊問時並未說過被告有在廚房內翻來翻去，伊僅看見被告在廚房內走來走
      去，可能是有人記錯等語（見原審卷第五十四頁），足徵告訴人甲○○並無法
      肯定被告乙○○確係竊取伊之財物之人。此外，告訴人甲○○猶稱：「（問，
      被告之前有無偷過你家東西？）我的鐵鍊是狗鍊，綁在我的狗身上，後來有一
      陣子我的狗不見了，為什麼會不見我就不知道了，過了一、二天又回來了，但
      回來時我發現綁在牠身上的狗鍊不見了，是誰拿走狗鍊的我不知道，後來這條
      狗鍊在被告家出現，我就跟他要回來了，至於茶葉一罐我確實是丟了，後來跟
      警察到他家看到這罐茶葉我覺得跟我的很像，而且這一次他在我家廚房被我親
      眼看到，所以『我想』在他家那一罐茶葉『應該是』我丟的。」「（問，有無
      明顯的特徵看得出來被告家的茶葉罐是你的？）『沒有』。」（見原審卷第五
      十三頁），益徵告訴人甲○○於偵查中指訴被告二度行竊，不無推測、臆斷之
      嫌，尚難執為認定被告犯行之憑據；證人林鶴睦於原審審理時到庭結證稱：「
    今年二月四日晚上十點半多，我聽到甲○○說有賊，我就過去，看到乙○○在
      甲○○住處的廚房內，甲○○在喊抓賊，至於乙○○有沒有拿東西我就沒有看
      見了，我是甲○○的堂叔。」（見原審卷第五十一頁），足見證人林鶴睦亦未
      能證明被告確有著手行竊。
五、綜上所述，公訴人所舉事證，尚有合理性之懷疑存在，致使無從確信被告犯有恐
    嚇取財、竊盜（含夜間侵入住宅竊盜）等罪行，此外，本院復查無其他積極證據
    證明被告確有上開犯行，揆諸首開法條規定及判例意旨，本件既不能證明被告犯
    罪，自應為被告無罪之諭知。原審就此部分，以不能證明被告犯罪，而為被告無
    罪之判決，並無不合。
貳、公訴不受理部分：
一、公訴意旨略以：被告乙○○意圖為自己不法所有，於民國九十年元月十五日十三
    時許，在臺北縣板橋市○○路一一七巷七號前，為竊取其堂兄丙○○所有車牌號
    碼ＲＺ—六九五八號賓士車之車頭標誌，即強力將該標誌拔除而毀損之，當場為
    丙○○之母丁○○發覺，因認被告乙○○涉有竊盜及毀損罪嫌云云。
二、按告訴乃論之罪，告訴人於第一審辯論終結前得撤回其告訴，又告訴經撤回者，
    應諭知不受理之判決，刑事訴訟法第二百三十八條第一項、第三百零三條第三款
    分別定有明文。
三、本件告訴人丙○○告訴被告竊盜、毀損案件，起訴書認係觸犯刑法第三百二十條
    第一項之竊盜罪及同法第三百五十四條之毀損罪，因告訴人丙○○係被告堂兄，
    業據被告乙○○陳明並經證人丁○○證稱屬實（見原審卷第三十八頁，本院卷第
    三十頁），與告訴人丙○○於警訊及偵查時證述情節（見九十年度偵字第二二七
    五號偵查卷第七頁、第二十八頁），並無不合，告訴人與被告間係屬四親等之旁
    系血親，足可認定，則本件告訴人丙○○告訴被告乙○○竊盜、毀損部分，依刑
    法三百二十四條、第三百五十七條之規定，均須告訴乃論。茲據告訴人丙○○於
    九十年六月十六日向原審具狀撤回告訴，有撤回告訴狀乙紙在卷（原審卷第六十
    六頁）可按，依照首開說明，爰就本件被告乙○○被訴對於丙○○竊盜、毀損部
    分，自應為不受理之諭知。原審就此部分，以上開同一理由而判決公訴不受理，
    亦無不當。
參、檢察官上訴意旨略以：被告乙○○對被害人丁○○要求一千元，口氣難道溫馴和
    氣？縱因被害人丁○○未感覺畏懼，仍因被告主觀之不法所有意圖，應認定係恐
    嚇取財未遂甚明；且告訴人甲○○於警方偵查時能明確知悉何者為其所有茶葉罐
    ，事後竟看不出，其證詞應再細究其理，爰依法提起上訴云云，惟查：被告乙○○對丁○○要求給予一千元之行為，與刑法恐嚇取財罪之構成要件有間，其理由
    已如前述，至於告訴人甲○○於原審訊問時已表示無法確實指認被告乙○○係竊
    取其物之人，此外，亦查無其他積極證據足認被告乙○○確係竊取甲○○財物之
    人，殊難僅憑告訴人甲○○不確定之陳述遽認被告乙○○罪責。檢察官之上訴意
    旨，仍執前詞，指摘原判決不當，自無理由，應予駁回。
據上論斷，應依刑事訴訟法第三百六十八條，判決如主文。
本案經檢察官覃正祥到庭執行職務。
中      華      民      國      九十      年      十一      月    七    日
                              台灣高等法院刑事第二庭
                                  審判長法  官  蔡  長  溪
                                        法  官  楊  貴  志
                                        法  官  林  俊  益
右正本證明與原本無異。
不得上訴。
                                        書記官  陳  明  琴
中      華      民      國     九十     年    十一    月七        日


司法院資訊處製作；財團法人民間司法改革基金會備份。
